【裁判字號】    99,再易,53
【裁判日期】    990817
【裁判案由】    損害賠償
【裁判全文】
臺灣高等法院民事判決                  99年度再易字第53號
再 審原 告  秀榮國際實業股份有限公司
法定代理人  乙○○
訴訟代理人  楊代華律師
            陳思慎律師
再 審被 告  丙○○
訴訟代理人  郭明松律師
再 審被 告  戊○○
            甲○○
            丁○○
上列當事人間請求損害賠償事件，再審原告對於中華民國99年3
月16日本院99年度上易字第4 號確定判決提起再審，本院於99年
8 月3 日言詞辯論終結，判決如下：
    主      文
再審之訴駁回。
再審訴訟費用由再審原告負擔。
    事實及理由
壹、程序方面
一、本件再審被告戊○○、甲○○、丁○○未於言詞辯論期日到
    場，核無民事訴訟法第386 條所列各款之情形，爰依再審原
    告聲請，由其一造辯論而為判決。
二、按提起民事再審之訴，應於30日之不變期間內為之，又該期
    間自判決確定時起算，判決於送達前確定者，自送達時起算
    ，其再審之理由發生或知悉在後者，均自知悉時起算，民事
    訴訟法第500 條第1 項、第2 項定有明文。查，再審原告於
    民國（下同）99年3 月23日收受本院99年度上易字第4 號判
    決（下稱原確定判決），有送達證書可證（見該第155 、15
    6頁），則再審原告於99年4月21日提起本件再審之訴，有收
    文戳可憑（見本院卷第1頁），核與上開規定相符，合先敘
    明。
三、再審原告原主張原確定判決違反民法第216 條規定，以及最
    高法院94年度台上字第1505號、89年度台上字第149 號判決
    意旨，亦為本件再審之理由（見本院卷第2-3 頁），嗣已陳
    明此部分不再主張為再審理由，合先敘明（見本院卷第47頁
    ）。
貳、實體方面
一、再審原告主張：
  (一)原確定判決適用法規顯有錯誤：
    1.原確定判決消極不適用公司法第18條第2 項、民事訴訟法
      第222 條第3 項規定：
      (1)按公司所營事業除許可業務應載明於章程外，其餘不受
        限制；法院依自由心證判斷事實之真偽，不得違背論理
        及經驗法則，公司法第18條第2 項、民事訴訟法第222
        條第3 項分別定有明文。
      (2)原確定判決認「上訴人（即再審原告）公司登記之營業
        內容，並無介紹物品進口或介紹國外廠商即可向國內客
        戶收取佣金之項目，有上訴人（即再審原告）公司上揭
        設立登記表影本在卷可考（見原審卷第98頁），是以上
        訴人（即再審原告）主張伊得因介紹物品進口或介紹國
        外廠商而向國內客戶收取佣金云云，即非有據…魚鱗膠
        原蛋白既非化妝品，亦非食品，自非屬上訴人（即再審
        原告）公司所登記之營業項目，有上訴人（即再審原告
        ）公司上揭設立登記表影本在卷可憑…難謂此舉於上訴
        人（即再審原告）公司所登記經營之業務有何損害…上
        訴人（即再審原告）公司登記之營業內容，並無介紹物
        品進口或介紹國外廠商即可向國內客戶收取佣金之項目
        …是以上訴人（即再審原告）若主張伊受有介紹客戶葆
        高家公司購買魚鱗膠原蛋白之佣金損害，即非有據」等
        語，逕以伊登記之營業內容並無介紹產品抽佣或買賣魚
        鱗膠原蛋白等項目，即認伊並未經營該等業務內容，原
        確定判決認定伊營業範圍之方式，明顯悖於公司法第18
        條第2 項、民事訴訟法第222 條第3 項規定，亦違反論
        理法則及證據法則，顯屬適用法規顯有錯誤。
    2.原確定判決違反民事訴訟法第222 條第2 項規定：
      (1)按當事人已證明受有損害而不能證明其數額或證明顯有
        重大困難者，法院應審酌一切情況，依所得心證定其數
        額，民事訴訟法第222 條第2項定有明文。
      (2)伊未能與葆高家公司完成交易，受有喪失原應取得交易
        利潤之損害，業據提出購買膠原蛋白成本之數額，縱原
        確定判決認實際損害金額之證明尚有困難，法院亦應審
        酌一切情形，依所得心證定損害數額，惟原確定判決竟
        認「上訴人（即再審原告）並未舉證證明其因此受有若
        何損害」、「該交易縱屬上訴人（即再審原告）公司之
        業務，且可得成立，上訴人（即再審原告）公司可得獲
        取之利潤究係若干，亦不得而知，自難認上訴人（即再
        審原告）已受有損害」，明顯違背民事訴訟法第222 條
        第2 項規定。
  (二)原確定判決有重要證據漏未審酌之情事：
    1.原確定判決漏未審酌伊與蜜碼公司間存有交易之證據：
      伊與蜜碼公司交易之發票（原證13號）上記載項目為「佣
      金」，即可證明伊確曾因與蜜碼公司間之交易而收受蜜碼
      公司之佣金給付；伊曾就佣金報酬提供訂單確認文件（原
      證15號）予蜜碼公司，有再審被告丙○○之簽名可稽；再
      審被告丙○○亦曾寄發電子郵件予伊董事長說明收取佣金
      業務之情形，在在證明蜜碼公司曾因與伊之交易而支付佣
      金予伊，原確定判決竟認「上訴人（即再審原告）空言收
      受佣金係伊公司之業務，該蜜碼公司給付之帳款應歸依公
      司所有云云，即難憑採」等語，自有就足影響原判決之重
      要證物漏未斟酌之違法。
    2.原確定判決漏未斟酌伊與葆高家公司間存有交易之證據：
      原確定判決未審酌審再審被告丙○○以再審原告公司電子
      信箱與葆高家公司聯繫確認魚鱗膠原蛋白交易之電子郵件
      （原證9 號及原證10號) ，以及再審原告與其他公司進行
      膠原蛋白交易之發票（原證14號) 、再審被告丙○○向再
      審原告董事長報告膠原蛋白交易之業務狀況之電子郵件（
      原證16號) ，亦未於判決中說明不予審酌之原因，自有就
      足以影響判決之重要證物末斟酌之違法。
  (三)依據民事訴訟法第496 條第1 項第1 款、第497 條規定，提
    起本件再審之訴。聲明：
    1.原確定判決廢棄。
    2.再審被告應連帶給付再審原告新台幣549,521 元，及自97
      年10月21日起至清償日止，按週年利率5 ％計算之利息。
三、再審被告丙○○、戊○○、黃岳勤以：
  (一)再審原告有無從事介紹物品進口、介紹國外廠商以向國內客
    戶收取佣金及魚鱗膠原蛋白買賣等業務，均屬事實認定及證
    據取捨之範疇，不生適用法規顯有錯誤之問題，再審原告主
    張原確定判決此部份適用法規顯有錯誤，殊無可取。
  (二)原確定判決已認定再審原告未舉證證明受有損害，自無民事
    訴訟法第222 條第2 項規定審酌損害數額可言，原確定判決
    未適用民事訴訟法第222 條第2 項規定，並無適用法規顯有
    錯誤之情形。
  (三)再審原告雖主張原確定判決漏未審酌其於第一審已提出關於
    其與蜜碼公司、葆高家公司或其他公司存有交易之相關多項
    證據云云。惟，原確定判決已於理由欄內明確記載：「本件
    事實已臻明確，上訴人（即再審原告）聲請再予傳訊其公司
    之承辦會計等作證，即無必要；再者兩造其餘攻擊、防禦方
    法經逐一審酌後，認與判決結果均不生影響，亦無再予論述
    之必要，附此敘明」，可知原確定判決就上開證據資料已予
    以斟酌等語，資為抗辯。
  (四)聲明：再審原告之訴駁回。
四、再審被告甲○○則以：再審被告丙○○為伊直屬上司，伊所
    有業務均須向丙○○報告，伊將葆高家公司詢問膠原蛋白之
    信件轉交丙○○，僅係業務上之例行行為，其後交易伊未涉
    入，亦未與葆高家公司劉小姐謀面，並無與丙○○為共同侵
    權行為等語，茲為抗辯。聲明：再審原告之訴駁回。
五、關於原確定判決適用法規顯有錯誤部分：
  (一)按民事訴訟法第496 條第1 項第1 款所謂「適用法規顯有錯
    誤」，係指確定判決就事實審法院確定事實所為法律上判斷
    ，有適用法規顯有錯誤之情形而言（最高法院71年台再字第
    30 號 判例參照）；事實審法院「認定事實錯誤」、「調查
    證據欠周」或判決不備理由，雖得於判決確定前據為提起上
    訴之理由，究與適用法規顯有錯誤有別，當事人不得據以提
    起再審之訴（最高法院63年台上字第880 號判例、64年台再
    字第140 號判例參照）。
  (二)再審原告主張：販賣膠原蛋白為伊公司所「經營之業務」，
    再審被告在客戶確認交易數量及金額後，要求葆高家公司匯
    款至再審被告丙○○於再審原告公司設立地址所開立元商國
    際有限公司之帳戶，致使伊喪失可得預期之利益，已造成伊
    公司之「損害」，原確定判決竟認「再審原告公司登記之營
    業內容，並無介紹物品進口或介紹國外廠商即可向國內客戶
    收取佣金之項目…再審原告若主張伊受有介紹客戶葆高家公
    司購買魚鱗膠原蛋白之佣金損害，即非有據」，顯有消極未
    適用公司法第18條第2 項，並違反民事訴訟法第222 條第3
    項規定云云。惟所述係指摘原判定判決認定販賣膠原蛋白「
    非」其公司所經營之業務、再審原告「未受損害」係屬認定
    事實問題，依前揭說明，非「適用法規顯有錯誤」，則再審
    原告以此為再審事由，即有誤會。
  (三)再審原告主張：伊因再審被告之上開行為受有原應取得交易
    利潤之損害，原確定判決認定「再審原告並未舉證證明其因
    此受有若何損害…該交易縱屬再審原告之業務，且可得成立
    ，其可得之利潤究係若干，亦不得而知，自難認上訴人已受
    有損害」，明顯違背民事訴訟法第222 條第2 項之定云云。
    惟，再審原告所述原判定判決認定其「未受損害」乙節，係
    屬原確定判決「認定事實」之範圍，並非「適用法規顯有錯
    誤」，詳如前述，且原確定判決既未認定再審原告「已證明
    受有損害」，自亦無認用民事訴訟法第222 條第2 項之問題
    ，再審原告以此為再審事由，亦不足採信。
六、關於原確定判決有「足影響於判決之重要證物漏未斟酌」部
    分：
  (一)按民事訴訟法第497 條規定「就足影響於判決之重要證物漏
    未斟酌」，係指第二審言詞辯論終結前，已經存在並已為聲
    明之證據，第二審確定判決未調查，且未於判決理由中說明
    其無調查、斟酌之必要或雖經調查而未於判決中斟酌者而言
    ；並應以該證物足以動搖原確定判決基礎者為限（最高法院
    90年度台簡抗字第31號裁定參照）。
  (二)再審原告主張：伊於原確定判決程序提出其與蜜碼公司間交
    易之發票（原證13）、訂單確認文件（原證15）、再審被告
    丙○○之電子郵件（原證9 、10、16）、他公司之發票（原
    證14）為證，分別有該等證物附卷可證（見原確定判決原審
    卷第145- 147、165-168 、169-170 、28-29 、148 ），固
    堪信為真實。惟，再審原告主張該等證物可以證明販賣膠原
    蛋白取得佣金為伊公司所「經營之業務」，原確定判決對此
    重要證物漏未斟酌云云；再審被告則予否認。查，原確定判
    決於理由欄內記載：
    1.「查蜜碼公司前曾多次委任被上訴人（即再審被告）丙○
      ○為該公司進行翻譯文件及與國外廠商聯繫等相關工作，
      並由丙○○先後持上訴人（即再審原告）公司及元商公司
      名義之統一發票向其請款，並將領得之款項分別納入上訴
      人公司及元商公司之營收乙節，有請款單、佣金明細表、
      蜜碼公司領款簽收單、「統一發票」（即原證13」、翻譯
      文件多份及財政部台北市國稅局大安分局98年3 月26日回
      函1 份在卷可憑（見原審卷第14-25 頁、第137-138 頁、
      第145-147 頁、第197-254 頁），並經證人即蜜碼公司職
      員顏淑茹於原審證述屬實（見原審卷第179-180 頁）…堪
      信被上訴人丙○○確曾指示戊○○以上訴人公司或元商公
      司名義向蜜碼公司請款無誤。然證人顏淑茹於原審證稱：
      『我們( 即蜜碼公司) 是請丙○○幫我們翻譯文件，原告
       (即上訴人) 公司我們並不清楚，發票是丙○○提供給我
      們報帳，丙○○是我們經理的朋友，我將要向行政院衛生
      署辦理查驗登記所需之文件名稱及細節郵寄給丙○○，由
      丙○○翻譯成英文向國外廠商索取，國外廠商提供相關文
      件後，由我送件向衛生署辦理，因為我們公司沒有懂這方
      面專業用語之職員。費用以進口貨款之4%到5%計算，以美
      金計價，再以會計結算時之匯率換算成新臺幣給付，所以
      佣金之金額均非整數。蜜碼公司除了與丙○○間之翻譯費
      外，跟原告及元商公司並無其他交易。」等語，顯見蜜碼
      公司委任處理翻譯事務之對象為被上訴人丙○○個人，並
      非上訴人公司或元商公司，蜜碼公司與上訴人公司間並無
      任何契約關係存在…被上訴人丙○○指示戊○○以上訴人
      公司或元商公司名義開立統一發票向蜜碼公司請領其個人
      應得之款項，縱與稅法規定扞格，仍難認上訴人公司受有
      業務上之交易損害。是以上訴人所提「原證16」雖有「佣
      金」字樣之記載，仍不足以扭曲蜜碼公司給付款項係屬被
      上訴人丙○○本其個人專長賺取翻譯費之事實」（見原確
      定判決第5-6頁）。
    2.「上訴人（即再審原告）主張葆高家公司員工劉小姐前以
      電子郵件向被上訴人（即再審被告）甲○○詢問魚鱗膠原
      蛋白分子型號500 之報價時，被上訴人（即再審被告）甲
      ○○將之轉介予丙○○，嗣後即由元商公司與葆高家公司
      進行交易，葆高家公司向元商公司購買膠原蛋白24公斤，
      買賣價金為46,320元（未稅）等情，業據其提出電子郵件
      多份（即原證9 、10）為證（見原審卷第26- 29頁），且
      為被上訴人（即再審被告）丙○○、甲○○所不爭執，固
      堪信為真實」（見原確定判決第6 頁）。
    3.「本件事實已臻明確，上訴人（即再審原告）聲請再予傳
      訊其公司之承辦會計等作證，即無必要；再者兩造其餘攻
      擊、防禦方法經逐一審酌後，認與判決結果均不生影響，
      亦無再予論述之必要，附此敘明」（見原確定判決第9頁
      ）。
    4.據上，足認原確定判決就再審原告提出之上開證物，均已
      為斟酌。
七、綜上所述，原確定判決並無民事訴訟法第496 條第1 項第1
    款適用法規顯有錯誤、第497 條「足影響於判決之重要證物
    漏未斟酌」之情形，再審原告據此提起本件再審之訴，為無
    理由，應予駁回。
八、本件事證已臻明確，兩造其餘攻擊與防禦方法均與判決結果
    不生影響，不再一一論述，附此敘明。
九、據上論結，本件再審之訴為無理由，依民事訴訟法第463 條
    、第385條第1項、第78條判決如主文。
中    華    民    國    99    年    8     月    17    日
                    民事第十五庭
                        審判長法  官   林恩山
                              法  官   郭松濤
                              法  官   陳雅玲
正本係照原本作成。
不得上訴。
中    華    民    國    99    年    8     月    17    日
                              書記官   葉國乾

司法院資訊處製作；財團法人民間司法改革基金會備份。
